【裁判字號】    92,交訴,22
【裁判日期】    920722
【裁判案由】    公共危險等
【裁判全文】
臺灣新竹地方法院刑事判決                          九十二年度交訴字第二二號
    公  訴  人  臺灣新竹地方法院檢察署檢察官
    被      告  乙○○
右列被告因公共危險等案件，經檢察官提起公訴（九十一年度偵緝字第二九九號），
本院判決如左：
    主  文
乙○○駕駛動力交通工具肇事，致人傷而逃逸，處有期徒刑柒月。
被訴過失傷害部分公訴不受理。
    事  實
一、乙○○於民國九十一年二月十六日上午十一時十分許，駕駛其所有ＭＬ─八七二
    五號自用小客車，沿新竹市○○路往南寮方向，由北往南行駛，途至延平路一段
    五０三號前時，本應注意車前狀況，隨時採取必要之安全措施，並應注意在劃有
    分向限制線之路段，不得駛入來車之車道等規定，且依當時路況，並無不能注意
    情事，竟疏未注意車前狀況即貿然行駛且跨越中央分向限制線（即俗稱雙黃線）
    駛入來車車道內，適有甲○牽著腳踏車在前述地點由西往東橫越延平路並已穿越
    雙黃線而行至延平路北向車道內，因而遭乙○○駕車自其左側撞擊，致甲○人車
    倒地受有左股骨粗隆間骨折之傷害（過失傷害部分業據撤回告訴，詳後述），惟
    乙○○於車禍肇事致甲○受傷後，並未下車察看，竟另行起意，駕車加速離去，
    逃逸無蹤，警方據報趕至現場處理，由路人所提供之肇事車輛車號及遺留在車禍
    現場之車輛左後視鏡，循線查獲乙○○始知上情。
二、案經甲○訴由新竹市警察局第一分局移送臺灣新竹地方法院檢察署檢察官偵查起
    訴。
    理  由
壹、有罪部分：
一、訊據被告乙○○矢口否認有於右揭時地駕車肇事致人受傷並逃逸之犯行，辯稱：
    不是我撞的，我將車借給「吳建晟」，約在過年的時候來取車，他是要借車回去
    過年，說借二天就還我，他將鑰匙丟在我家信箱，可能是他將我的車子開壞掉，
    所以不敢還我云云。經查：
  （一）右揭事實，業據告訴人甲○指訴詳細，並經證人即車禍地點所在之大鵬里里
        長王立業、處理事故員警鄭孝義、劉金城等證述屬實，復有國軍新竹醫院出
        具之診斷證明書、道路交通事故調查報告表各一件及照片十二幀附卷可稽，
        此外，並有被告上開車輛之左後視鏡一個扣案可資佐證。
  （二）被告在九十一年二月十九日案發後三日警訊時先辯稱：當日（即九十一年二
        月十六日）上午我和女友住在新竹市○○路湖山汽車旅館幾號房間不記得，
        我將我所有之ＭＬ─八七二五號自小客車於九十一年二月十五日下午十四時
        許借給我的朋友巫建晟駕駛，巫員年籍資料住處我不知道，亦不熟識；我是
        於九十一年二十七日上午約八時許返家時發現我所有自小客車左側後視鏡已
        折斷，我便立刻打電問巫建晟是何原因，巫員告訴我因被撞到才損壞云云（
        參九十一年度偵字第五五四九號偵查卷第三頁背面、第四頁），其後被告即
        避不見面，直至同年十二月十八日經通緝到案在檢察官偵查時改稱：車禍前
        一天我借他車，他跟我約在市區，和我一起吃飯，是他載我回家，在警局說
        與我女友在湖山汽車旅館是亂講的，他是車禍後一、二天還我車，他也不敢
        直接還我，就將車停在我家門口，將鑰匙丟在我家信箱，然後打電話跟我說
        ，我看到車子時左後視鏡已斷掉，我沒辦法找到「吳建成」云云（參九十一
        年度偵緝字第二九九號卷第十頁背面、第十一頁），前後已有不同，且證人
        鄭孝義證稱：我們受理電話報案後，我就趕到現場，甲○還沒有被送走，里
長也在，里長就告訴我車號，而且我們在現場有撿到一個斷掉的左後視鏡，
        我依據這個車號查出車主就是乙○○及他的地址，當天我就請我同事先過去
        看，他在乙○○家附近的空地找到這部肇事車輛，而且有拍照附卷，我同事
        也有去乙○○家找他，但他家人說他不在，不願配合，我們後來又去找了很
        多趟，一直到二、三天後才找到他等語，足見被告辯稱前開自小客車係「吳
        建成」其人於車禍後一、二天停在其住處門口云云，並非實在；又被告於車
        禍發生後三日即九十一年二月十九日始到案說明，其於警訊中辯稱前開自小
        客車借給「巫建晟」使用且車禍發生當時其與女友在新竹市○○路湖山汽車
        旅館投宿云云，經警查證結果，亦無被告所述「巫建晟」其人，此有口卡傳
        真申請表在卷足憑，且新竹市○○路湖山渡假汽車旅館於九十一年二月十五
        、十六日亦無被告登記住宿之紀錄，此亦有湖山渡假汽車旅館旅客登記表附
        卷佐證，被告供詞反覆不一，已難採信。
  （三）被告於本院審理時又改稱：是他來我家取車，我當時人在家中云云，又與其
        在偵查時稱「我與他約在市區，借車給他，他還載我回家」云云不同，亦與
        其於九十二年四月十四日在本院訊問時稱「我在新竹市區借給他的，哪裏借
        我已經忘了」云云（參本院九十二年四月十四日訊問筆錄）不同，另被告於
        本院訊問時先稱「我初七（即二月十八日）回來，我母親在信箱發現鑰匙告
        訴我我才知道」云云，又與其在審理時稱「我當天睡到下午起來才知道車子
        還回來」云云亦有不同，已難憑信；且被告在本院審理時又供稱之前有先去
        找「吳建晟」其人，「吳建晟」說他會處理，其後被告又帶同警察去找「吳
        建晟」其人，但房東說他已經搬走云云，亦難採信，蓋被告若真非其自己本
        人駕車肇事，則其急欲找出借車者之「吳建晟」其人以釐清責任惟恐不及，
        何以「吳建晟」說會處理，被告就「如此算了」，而不使「吳建晟」其人到
        案說明並還自己清白？又若真有「吳建晟」其人，怎會讓他「憑空消失」而
        不進一步詢問房東「吳建晟」搬至何處以憑找尋或提供警方其與「巫建晟」
        曾有電話聯絡之資訊以釐清案情？再者，被告既然未駕車撞人，則交待自己
        當時去處並提出不在場證明以供查證係應然之反應，而被告在案發後三日（
        即二月十九日）記憶尚在新鮮無誤狀態下接受訊問時，何以須隱瞞自己去處
        而「一時緊張亂編自己與女友去旅館投宿」？又被告辯稱與「吳建晟」其人
        不熟云云，亦難想像何以被告願將一輛價值不斐之自小客車，借予一位不甚
        熟稔的普通朋友，此與一般社會常理及人之本性均不相符合，應認駕駛上開
        自小客車肇事之人正是自小客車之所有人即被告，才符合常理。綜上，被告
        駕車肇事致人傷而逃逸之犯行堪予認定，應依法論罪科刑。
二、核被告乙○○所為，係犯刑法第一百八十五條之四之駕駛動力交通工具肇事，致
    人傷而逃逸罪，爰審酌被告駕車肇事後，未採取救護及報警處理，罔顧告訴人甲
    ○生命、身體安全，旋即駕車逃離現場，並衡量告訴人所受之傷害，及被告犯罪
    後否認犯行，多次供詞不一，態度不佳，惟已與告訴人和解等一切情狀，量處如
    主文所示之刑，以示懲儆。
貳、不受理部分：
一、按告訴乃論之罪，告訴人於第一審辯論終結前得撤回其告訴，又告訴經撤回者，
    應諭知不受理之判決，刑事訴訟法第二百三十八條第一項、第三百零三條第三款
    ，分別定有明文。
二、經查，本件告訴人甲○告訴被告乙○○於右揭時地駕車撞傷告訴人涉嫌過失傷害
    部分，公訴人認被告係觸犯刑法第二百八十四條第一項前段之過失傷害罪，惟依
    同法第二百八十七前段之規定，犯第二百八十四條第一項前段之過失傷害罪須告
    訴乃論。茲因告訴人與被告已和解，告訴人並於九十二年四月十四日訊問時當庭
    撤回對被告之過失傷害告訴，依照首開說明，就被告被訴過失傷害部分，本院自
    應諭知不受理之判決。
據上論斷，應依刑事訴訟法第二百九十九條第一項前段、第三百零三條第三款，刑法
第一百八十五條之四，判決如主文。
本案經檢察官許麗美到庭執行職務
中      華      民      國    九十二    年      七      月    二十二    日
                                    臺灣新竹地方法院交通法庭
                                        審判長法  官  賴  淑  敏
                                              法  官  汪  銘  欽
                                              法  官  楊  麗  文
右正本證明與原本無異。
如不服本判決，應於判決送達後十日內向本院提出上訴狀( 應附繕本 )，上訴於
臺灣高等法院。
                                              書記官  陳  秀  子
中      華      民      國    九十二    年      七    月    二十二    日
附錄本案論罪科刑法條全文：
刑法第一百八十五條之四：
駕駛動力交通工具肇事，致人死傷而逃逸者，處六月以上五年以下有期徒刑。


司法院資訊處製作；財團法人民間司法改革基金會備份。
